【裁判字號】    94,簡,863
【裁判日期】    950407
【裁判案由】    牌照稅
【裁判全文】
臺北高等行政法院判決
                                     94年度簡字第00863號
原      告  甲○○
被      告  桃園縣政府稅捐稽徵處
代  表  人  乙○○(處長)
上列當事人間因牌照稅事件，原告不服桃園縣政府中華民國94年
8月9日府法訴字第0940134638號訴願決定，提起行政訴訟。本院
判決如下：
    主  文
原告之訴駁回。
訴訟費用由原告負擔。
    事  實
一、事實概要：
    緣原告所有車號LK-0862自用小客車，因逾期未定期檢驗，
    亦未向被告機關申報停止使用，前經監理機關於民國（下同
    ）88年12月29日註銷牌照在案。嗣係爭車輛於91年6月1日及
    92年10月20日仍使用公共水陸道路，分別經台北市政府警察
    局士林分局及台北縣政府警察局蘆洲分局查獲。被告遂依使
    用牌照稅法第28條第2項規定，自89年1月1日起至91年6月1
    日止（89年新臺幣7,120、90年7,120元及91年2,965元）及
    91年6月2日起至92年10月20日止之應納稅額（91年4,155元
    、92年5,715元）各處以2倍之罰鍰計34,300元及19,700元（
    計至百元）合計54,000元。原告不服，提起復查，未獲變更
    ，提起訴願遭決定駁回，遂提起本件行政訴訟。
二、兩造聲明：
    (一)原告聲明求為判決：原告請求鈞院對於桃園縣政府稅捐稽
                        徵處94年4月6日桃稅法字第09400535
                        74號復查決定書為無效之判決，撤銷
                        原處分。
    (二)被告聲明求為判決：1.駁回原告之訴。
                        2.訴訟費用由原告負擔。
三、兩造之爭點：被告以原告所有已註銷牌照之系爭車輛，仍使
    用公共水陸道路，遂依使用牌照稅法第28條第2項規定，罰
    鍰合計54,000元，是否適法？
    (一)原告主張之理由：
      原告所有系爭車輛，因底盤漏油嚴重及各部零件磨損不堪
      使用不堪使用，又因失業無力負擔高額之修理費，只得棄
      置於人煙罕至之山路，後以些微代價售予汽車修理業者為
      拆解零件之用，奈何修車廠業者駛離現場時，又因違規右
      轉遭罰，但該路程乃處理廢棄車輛必要之搬運路程，並非
      使用該車輛，請撤銷被告之處分。
    (二)被告主張之理由：
      1.按「逾期未完稅之交通工具，在滯納期滿後使用公共水
        陸道路經查獲者，除責令補稅外，處以應納稅額1 倍之
        罰鍰。報停、繳銷或註銷牌照之交通工具使用公共水陸
        道路經查獲者，除責令補稅外，處以應納稅額2 倍之罰
        鍰。」為使用牌照稅法第28條所明定。
      2.查原告所有自用小客車（車號：LK-0862），88年12月2
        9日因逾檢經監理機關註銷牌照，於91年6月1日及92年1
        0月20日分別因不依標誌標線號誌指示轉彎（違規地點
        ：台北市○○路）及於禁止臨時停車路段停車（違規地
        點：台北縣五股鄉○○路），經台北市政府警察局士林
        分局及台北縣政府警察局蘆洲分局查獲，此有代違反道
        路交通管理事件通知單（違規單號：AXO313559、CX000
        0000）影本附案可稽。次按道路之定義，係指公共使用
        之水路交通路線，又道路交通管理處罰條例第3條第1款
        亦明定：「道路：指公路、街道、巷衖、廣場、騎樓、
        走廊或其他供公眾通行之地方」，復依財政部88年12月
        15日台財稅第0880450983號函送「使用牌照稅法修正後
        新衍生之相關問題，應如何解決」會議記錄：「……5
        、會議結論（1）逾期未完稅車輛在滯納期滿後被查獲
        停放於公共道路……，依使用牌照稅法第28條規定處罰
        ……」之規定，且系爭車輛91年6月1日係因不依標誌標
        線號誌指示轉彎，故原告有使用公共水陸道路之事實至
        為明確，原告主張非使用系爭車輛核與事實不符，被告
        依前揭使用牌照稅法第28條第2項規定，按應納稅額處
        以2倍之罰鍰，洵屬於法有據，應無違誤，原告主張，
        核不足採，本案原處罰鍰34,300元及19,700元，應予維
        持。
      3.綜上論結，原告之訴應認為無理由，請予駁回，以維稅
        政。
    理  由
一、本件被告處原告罰鍰數額，合計未逾20萬元（司法院曾依行
    政訴訟法第219條第2項之規定，將行政訴訟法第229條第1項
    之簡易案件金額提高為20萬元，並自93 年1月1日起施行）
    ，係屬行政訴訟法第229條第1項規定之涉訟事件，應依簡易
    訴訟程序進行之，先予明。
二、按「逾期未完稅之交通工具，在滯納期滿後使用公共水陸道
    路經查獲者，除責令補稅外，處以應納稅額1倍之罰鍰，免
    再依第25條規定加徵滯納金。」「報停、繳銷或註銷牌照之
    交通工具使用公共水陸道路經查獲者，除責令補稅外，處以
    應納稅額2倍之罰鍰。」使用牌照稅法第28條第1、2項定有
    明文。
三、查原告所有自用小客車（車號：LK-0862），88年12月29日
    因逾檢經監理機關註銷牌照，於91年6月1日及92年10月20日
    分別因不依標誌標線號誌指示轉彎（違規地點：台北市○○
    路）及於禁止臨時停車路段停車（違規地點：台北縣五股鄉
    ○○路），經台北市政府警察局士林分局及台北縣政府警察
    局蘆洲分局查獲，有代違反道路交通管理事件通知單（違規
    單號：AXO313559、CX000 0000）影本附原處分卷可稽。原
    告所有上揭車輛既屬經註銷牌照之交通工具，竟仍使用公共
    水陸道路，是被告機關依使用牌照稅法第28條規定，處以應
    納稅額2倍之罰鍰，洵屬有據。
四、原告雖以前情據為爭執，惟查：道路之定義，係指公共使用
    之水路交通路線，又道路交通管理處罰條例第3條第1款亦明
    定：「道路：指公路、街道、巷衖、廣場、騎樓、走廊或其
    他供公眾通行之地方」，復依財政部88年12月15日台財稅第
    0880450983號函送「使用牌照稅法修正後新衍生之相關問題
    ，應如何解決」會議記錄：「……5、會議結論（1）逾期未
    完稅車輛在滯納期滿後被查獲停放於公共道路……，依使用
    牌照稅法第28條規定處罰……」之規定，且系爭車輛91年6
    月1日係因不依標誌標線號誌指示轉彎，故原告有使用公共
    水陸道路之事實，自堪認定。原告主張非使用系爭車輛云云
    ，容非可採。被告機關以原告所有系爭車輛有使用道路之情
    形，依使用牌照稅法第28條第2項規定，按補徵稅額處2倍罰
    鍰計54,000元，並無違誤，復查及訴願決定遞予維持，亦無
    不合；原告之訴，為無理由，應予駁回。又本件係適用簡易
    訴訟程序，爰不經言詞辯論逕為判決。
據上論結，本件原告之訴為無理由，爰依行政訴訟法第233條第1
項、第98條第3項前段，判決如主文。
中    華    民    國    95    年    4    月    7     日
                    第六庭法  官  許瑞助
上為正本係照原本作成。
本件以訴訟事件所涉及之法律見解具有原則性者為限，始得於本
判決送達後20日內向本院提出上訴狀並表明上訴理由，如已於本
判決宣示後送達前提起上訴者，應於判決送達後20日內補具上訴
理由（均按他造人數附繕本），且經最高行政法院許可後方得上
訴。
中    華    民    國    95    年    4    月    7     日
                          書記官  吳芳靜


司法院資訊處製作；財團法人民間司法改革基金會備份。
